高雄高等行政法院判決
110年度交上字第90號
上  訴  人  廖偉鈞                                      

被 上訴 人  高雄市政府交通局

代  表  人  張淑娟              
上列當事人間交通裁決事件，上訴人對於中華民國110年8月10日
臺灣高雄地方法院109年度交字第252號行政訴訟判決，提起上訴
，本院判決如下：
　　主  文
一、上訴駁回。
二、上訴審訴訟費用新臺幣柒佰伍拾元由上訴人負擔。
　　理  由
一、爭訟概要：
　　緣上訴人於民國109年3月25日20時41分許，騎乘車牌號碼00
    0-0000號大型重型機車（下稱系爭車輛），在新北市○○區○○
    路(往三峽方向)，與訴外人林信杰駕駛車牌號碼000-0000號
    自用小客車（下稱他車）發生擦撞，因有「非遇突發狀況，
    在行駛中驟然煞車」「非遇突發狀況，在行駛中驟然煞車(
    處車主)」之違規行為，經新北市政府警察局新店分局（下
    稱舉發機關）員警填掣新北市警交大字第CU2582214號舉發
    違反道路交通管理事件通知單（下稱舉發通知單）予以舉發
    。嗣因上訴人未於期限內辦理結案手續，亦未陳述意見，被
    上訴人乃依道路交通管理處罰條例（下稱處罰條例）第43條
    第1項第4款、第24條第1項第3款、第63條第1項第3款、第43
    條第4項暨違反道路交通管理事件統一裁罰基準及處理細則
    第45條規定，於109年6月2日開立高市交裁字第32-CU258221
    4號裁決書（下稱原處分），裁處上訴人罰鍰新臺幣（下同
    ）18,000元，記違規點數3點，並應參加道路交通安全講習
    、吊扣汽車牌照3個月。上訴人不服原處分，提起行政訴訟
    ，經臺灣高雄地方法院（下稱原審法院）109年度交字第252
    號判決（下稱原判決）駁回後，上訴人猶未甘服，遂提起本
    件上訴。
二、上訴人起訴主張及訴之聲明、被上訴人於原審之答辯及聲明
    、原判決理由，均引用原判決書所載。　
三、上訴意旨略以：
　㈠原審雖於調查證據庭將109年3月25日之行車記錄影像連續多
    次撥放，並慢速回放逐一觀看系爭事發過程及系爭車輛行駛
    之狀態（直行車或變換車道）與細節（顯示燈光或鳴按喇叭
    ），但原審並未釐清系爭事故是交通碰撞事故還是上訴人於
    行駛中遭遇突發狀況所為應變作為？或者如原審所論是上訴
    人駕駛系爭車輛於道路上無緣故驟然停車？亦或是上訴人遵
    照道路交通安全規則第101條第1項(汽車超車時)各款之指導
    規則作為應變，亦即在（畫面時間20:41:14秒後）聽聞訴外
    人駕駛他車鳴按喇叭聲響約1-2秒後，上訴人提醒第1次減速
    ；（畫面時間20:41:19秒前）訴外人持續鳴按喇叭聲響，上
    訴人提醒第2次減速；（畫面時間20:41:20秒後）確認前方
    無車輛後，上訴人顯示右方向燈之燈光並注意後行車超越時
    之行駛狀況等情，可見上訴人係恪遵道路交通安全規則第10
    1條第1項各款規定為相關應變行為。惟原審未查，僅以道路
    交通安全規則第94條為本件事故論斷，並言上訴人應依道路
    交通事故處理辦法第3條之規定處置與訴外人間之行車糾紛
    等語，顯係主觀臆測，未就事發現場即祥和路為連續彎道及
    多重分岔路口之路段，屬於不得超車之路段等實情為衡量。
　㈡另依上訴人蒐集以為事實認定參佐之案例，即臺灣新北地方
    檢察署檢察官108年度調偵字第544號起訴書、臺灣新北地方
    法院108年度交訴字第22號刑事判決、臺灣高等法院108年度
    交上字第221號刑事判決可知，近距離連續鳴按喇叭，常係
    車禍肇事原因，且屬違反道路交通安全規則第101條第1項第
    1款及第3款之行為可茲參酌，故原判決違背法令，原處分應
    予撤銷等語。
四、本院之判斷：
  ㈠應適用之法令
    ⒈處罰條例部分：
　　  ⑴行為時（103年1月8日修正公布）第43條第1項第4款、第
        4項前段、第5項前段規定：「汽車駕駛人，駕駛汽車有
        下列情形之一者，處新臺幣6,000元以上24,000元以下
        罰鍰，並當場禁止其駕駛：……四、非遇突發狀況，在行
        駛途中任意驟然減速、煞車或於車道中暫停。……。」「
        汽車駕駛人有第1項第1款至第4款或前項行為者，並吊
        扣該汽車牌照3個月；……。」「汽車駕駛人違反第1項、
        第3項規定者，應接受道路交通安全講習；……。」
　　　⑵第24條第1項第3款規定：「汽車駕駛人，有下列情形之
        一者，應接受道路交通安全講習：……三、有第43條規定
        之情形。」
　　　⑶第63條第1項第3款規定：「汽車駕駛人有下列各款所列
        條款之一者，除依原條款處罰鍰外，並予記點：……三、
        有43條……情形之一者，各記違規點數3點。」
　　⒉道路交通安全規則第94條第2項規定：「汽車除遇突發狀況
      必須減速外，不得任意驟然減速、煞車或於車道中暫停。
      前車如須減速暫停，駕駛人應預先顯示燈光或手勢告知後
      車，後車駕駛人應隨時注意前車之行動。」
  ㈡經核原判決駁回上訴人於原審之訴，並無違誤，茲就上意旨
    再予論述如下：
　  ⒈原審認定事實及適用法律並無違誤：
　　  查原審業已當庭會同兩造勘驗他車行車紀錄器畫面錄影光
      碟內容，並記明於筆錄（勘驗筆錄引用被告庭前檢視錄影
      光碟之整理內容，見原審卷第142頁、第49-50頁），並依
      舉發機關109年10月20日新北警店交字第1094152930號函
      檢附員警職務報告、採證照片、道路交通事故現場圖、A3
      類道路交通事故調查紀錄表及行車紀錄器錄影畫面擷圖等
      ，認定上訴人所駕駛之系爭車輛於訴外人林信杰駕駛他車
      變換車道時互鳴按喇叭，違規當時上訴人已駕駛系爭車輛
      至他車前方，而在同一車道上並無其他車輛緊急煞車或突
      發狀況之情況下，上訴人緊急煞車減速2次，且前後2次煞
      車間隔短暫，已徵上訴人客觀上有驟踩剎車突然減速之行
      為，主觀上具有妨害訴外人正常駕車行駛之故意。又上訴
      人駕駛系爭車輛未與訴外人所駕駛之他車保持安全距離及
      間隔，即與他車自內側車道向右變換至外車道，導致雙方
      閃避不及發生擦撞而肇事。雖上訴人主張係因遭訴外人撞
      傷手臂，方要求其停車處理，已經原審認定核與道路交通
      安全規則第94條第2項、道路交通事故處理辦法第3條規定
      相違，則上訴人逕行以任意驟然減速、煞車或於車道中暫
      停之駕駛行為，逼迫訴外人他車停駛，認其駕駛行為顯非
      適法，自不能以此作為違規免責之事由，並認上訴人行為
      已構成處罰條例第43條第1項第4款規定之違規行為，並認
      原處分依行為時處罰條例第43條第4項、第24條第1項第3
      款、第63條第1項第3款等規定裁處上訴人罰鍰18,000元，
      吊扣汽車牌照3個月，記違規點數3點，並應參加道路交通
      安全講習，其認定事實及適用法律，並無違誤。
　　⒉上訴人之行為與道路交通安全規則第101條第1項第4款規定
      不符：
　　　⑴按「汽車超車時，應依下列規定：一、行經設有彎道、陡坡、狹橋、隧道、交岔路口標誌之路段或鐵路平交道、道路施工地段，不得超車。……三、欲超越同一車道之前車時，須先按鳴喇叭二單響或變換燈光一次，不得連續密集按鳴喇叭或變換燈光迫使前車允讓。四、前行車駕駛人聞後行車按鳴喇叭或見後行車顯示超車燈光時，如車前路況無障礙，應即減速靠邊或表示允讓，並注意後行車超越時之行駛狀況。」道路交通安全規則第101條第1項第1、3、4款分別定有明文。
　　　⑵上訴人另主張依其提出駕駛人於超車前連續按鳴喇叭，
        導致前方駕駛人分心無法注意車前狀況導致車禍之案例
        ，對照原審之勘驗筆錄，足認本件事故發生前之狀態為
        訴外人林信杰按鳴喇叭違規超車，而上訴人則屬「前行
        車駕駛人聞後行車按鳴喇叭時，減速靠邊」之應變作為
        (道路交通安全規則第101條第1項第4款)，上訴人並非
        「非遇突發狀況，在行駛中驟然煞車」之違規行為。然
        查，依原審之勘驗結果，可知訴外人林信杰雖有按鳴喇
        叭，但依前揭道路交通安全規則第101條第1項第3款規
        定，汽車欲超越同一車道之前車時，須先按鳴喇叭，據
        此尚無法逕認訴外人是惡意違規超車。況本件事故發生
        前，上訴人先駕駛系爭車輛至他車前方，而在同一車道
        上並無其他車輛緊急煞車或突發狀況之情況下，上訴人
        「緊急煞車減速2次」，已經原審勘驗認定屬實，而從
        其前後2次煞車間隔短暫，堪認屬惡意攔車之行為，上
        訴人主張其煞停行為，係屬行車聽聞後車按鳴喇叭而「
        減速靠邊」，原審未將此行為認定符合道路交通安全規
        則第101條第1項第4款規定而為不違規之認定，顯屬判
        決違背法令云云，核屬其個人主觀之見解，亦無足採。
　五、綜上所述，原判決認事用法並無違誤，且已論明其事實認
　　　定之依據及得心證之理由，並無判決不適用法規或適用不
　　　當，及判決不備理由或理由矛盾之情事。上訴論旨仍執前
      詞指摘原判決違背法令，求予廢棄，為無理由，應予駁回
      。
  六、上訴審訴訟費用750元應由上訴人負擔。
　七、結論：上訴為無理由。
中　　華　　民　　國　　111　 年　　1　　 月　　21　　日
         高雄高等行政法院第三庭
                         審判長法官　吳　永　宋　
                               法官　林　彥　君
                               法官　黃　堯　讚
以上正本係照原本作成。
不得上訴。
中　　華　　民　　國　　111 　年　　1 　　月　　21　　日

                              書記官　江　如　青